【裁判字號】    97,消債更,304
【裁判日期】    971020
【裁判案由】    聲請更生程序
【裁判全文】
臺灣嘉義地方法院民事裁定           97年度消債更字第304號
聲  請  人  甲○○
上列當事人因消費者債務清理事件聲請更生，本院裁定如下：
    主  文
聲請駁回。
聲請費用由聲請人負擔。
    理  由
一、按「聲請更生或清算不合程式或不備其他要件者，法院應以
    裁定駁回之，但其情形可以補正者，法院應定期間先命補正
    」，消費者債務清理條例（下稱本條例）第8條定有明文。
    又「債務人與金融機構協商成立者，不得聲請更生或清算。
    但因不可歸責於己之事由，致履行顯有重大困難者，不在此
    限」；「本條例施行前，債務人依金融主管機關協調成立之
    中華民國銀行公會會員辦理消費金融案件無擔保債務協商機
    制與金融機構成立之協商，準用前項之規定」，復為本條例
    第151條第5項、第6項所明定。是債務清償方案成立後，債
    務人應按其條件履行，惟於其後發生情事變更，在清償期間
    收入或收益不如預期，致該方案履行困難甚或履行不能，而
    認有不可歸責於債務人之事由；或因締結債務清償方案之時
    ，以債務人所處之協商時主、客觀環境，按一般有經驗、理
    性之人之標準，以事後觀察，使債務人作成協商意思表示而
    發生不健全或不自由之情形，有高度蓋然性，始從寬認定有
    不可歸責於債務人之事由，而得依本條例第151條第5項但書
    之規定聲請更生或清算。
二、聲請意旨略以：聲請人前有不能清償債務情事，曾依「中華
    民國銀行公會會員辦理消費金融案件無擔保債務協商機制」
    （下稱債務協商機制）請求共同協商債務清償方案，並協商
    成立，每月應繳金額新臺幣（下同）35,362元，而聲請人每
    月平均薪資約50,000元，惟因所從事者為業務工作，收入受
    當月業續影響而相當不穩定，且因薪資減少，扣除個人生活
    開支、醫療費用、房租及雙親扶養費，已無法負擔協商款項
    ，實可認客觀上確有不可歸責於債務人之事由。又其無擔保
    或無優先權之債務總額未逾1,200萬元，復未經法院裁定開
    始清算程序或宣告破產，爰依法聲請更生等語。
三、聲請人主張其所負無擔保或優先權債務總金額未超過1,200
    萬元，且於本件更生聲請前，已依債務協商機制與日盛國際
    商業銀行股份有限公司成立協商，依雙方簽立之協議書，聲
    請人每月應償還35,362元等情，有聲請人提出之債權人清冊
    及債務協商機制協議書1份附卷可徵，應為真實。惟查：
(一)依本院職權所查調之聲請人稅務電子閘門財產所得明細表可
    知，聲請人96年度之薪資所得為728,472元，加計股利及利
    息所得，該年之總收入為728,929元，而扣繳稅額為72,314
    元，有上開明細表附卷可考，則以其總收入扣除扣繳稅額計
    算，其平均每月收入應為54,718元。
(二)聲請人稱因薪資減少，每月所得扣除必要生活費用、醫療費
    用、房租及扶養費用後，無法依協商條件清償，可認屬不可
    歸責於聲請人之事由，致履行顯有重大困難云云。惟細繹其
    財產及收入狀況說明書，聲請人自陳每月必需支出扶養父母
    之費用為8,00 0元，然依本院職權查調聲請人父母之稅務電
    子閘門財產所得明細表可知，聲請人之父博耀96年度之利
    息所得總額為21,693元，可得推知其有一定數額之存款，並
    有房屋2筆、土地4筆及汽車1輛等總額達2,964,015元之資產
    可資處分；而聲請人之母劉淑端96年度之利息所得總額為51
    ,071 元，可得推知其亦有一定數額之存款，並有房屋1筆、
    土地3筆等總額達3,006,694元之資產可資處分，顯已足夠供
    其2人生活必要支出所需，而無必須聲請人扶養之事實，則
    聲請人就此已然未盡誠實說明之責，則其所稱之扶養支出，
    自不足採。且就聲請人所提出其母之醫療費用單據僅為96年
    5、6月份，總額為5,760元之情以觀，自無法據為認定其母
    劉淑端每月應支出之必要醫療費用顯已逾其父母就上開可處
    分資產所得負擔之證據，而須聲請人由每月代為支出之事實
    ，是聲請人稱每月均須額外支出其母之醫療費用，洵無可採
    。
(三)又聲請人96年度平均每月收入應為54,718元，已如上述，扣
    除每月35,362元之協商款項，尚有19,356元可供花用，顯仍
    高於行政院主計處公告之96年度最低生活費用（以每年家庭
    收支調查，計算出平均每人每月消費支出之百分之60作為最
    低生活費），台灣省平均每人每月最低生活費為9,509元之
    額度，並無不能清償前揭協商應繳金額之情事，且聲請人主
    觀上既認有聲請更生之必要，則就其生活自應節省不必要之
    開支，而於其上開每月所餘金額內量入為出，諸如其單身之
    房租費用每月達10,000元顯然過高，且非屬健保以外之保險
    費4,500元亦應無支出必要。再聲請人係於95年8月間成立協
    商，聲請人於95、96年度之所得總額分別為783,528元、728
    ,929 元，即2年間之總收入並無明顯差距之事實，亦有本院
    上開財產所得明細表附卷可按，則聲請人稱係因薪資減少，
    致履行上開協議內容顯有重大困難，亦不足採。是聲請人既
    有固定收入之履行能力，復未能提出其他因不可歸責於己之
    事由，致履行上開協議內容顯有重大困難之證據，其於聲請
    狀內所稱之上開更生事由，顯難採信。從而，本件聲請人聲
    請更生，既違背消費者債務清理條例第151條第5、6項之規
    定，應屬聲請更生之要件不備，且又無從補正，依首揭條文
    之意旨，自應駁回其更生之聲請，爰裁定如主文所示。
中    華    民    國    97    年    10    月    20    日
              民事第一庭    法      官  游悅晨
如不服本裁定，應於裁定送達後10日內，以書狀向本院提出抗告
，並繳納抗告費新臺幣1千元
上為正本係照原本作成
中    華    民    國    97    年    10    月    20    日
                            書  記  官  張富


司法院資訊處製作；財團法人民間司法改革基金會備份。
